【裁判字號】    99,交聲,2195
【裁判日期】    990720
【裁判案由】    交管條例聲異
【裁判全文】
臺灣板橋地方法院刑事裁定            99年度交聲字第2195號
原處分機關  交通部公路總局臺北區監理所
異  議  人
即受處分人  甲○○
上列異議人即受處分人因違反道路交通管理處罰條例事件，對於
交通部公路總局臺北區監理所民國99年6 月25日所為之裁決處分
（北監自裁字第裁40-A00000000號），聲明異議，本院裁定如下
：
    主  文
異議駁回。
    理  由
一、原處分意旨略以：異議人即受處分人甲○○於民國99年4 月
    29日21時17分許，駕駛車牌號碼5986-PM 號自用小客車，在
    臺北市○○路、復興南路口時，有「駕車行經有燈光號誌管
    制之交岔路口闖紅燈」之違規行為，經臺北市政府警察局大
    安分局交通分隊（下稱原舉發機關）員警先予拍照後，填製
    A00000000 號舉發違反道路交通管理事件通知單逕行舉發，
    再經交通部公路總局臺北區監理所（下稱原處分機關）於99
    年6 月25日以北監自裁字第裁40-A00000000號違反道路交通
    管理事件裁決書，依道路交通管理處罰條例第53條第1 項之
    規定，裁處罰鍰新臺幣（下同）2,700 元，並依同條例第63
    條第1 項第3 款（原處分疏未敘明第3 款）之規定，記違規
    點數3 點。
二、異議意旨略以：伊並未闖紅燈，遭舉發當日行經該路口時，
    確實看到黃燈，但有1 台小客車緊跟伊之車輛後方，為顧及
    行車安全，避免突然煞車造成後方車輛追撞，伊選擇穿越該
    路口，採證照片上未攝得該車，推測其係緊急煞車；又該路
    口右側有另1 台小客車打左側方向燈並有前行意圖，致使伊
    刻意降低速度，而以時速約38公里之低速通過，自認並無闖
    紅燈之故意，本件舉發顯有疏失，為此聲明異議，請求撤銷
    原處分云云。
三、按汽車駕駛人，行經有燈光號誌管制之交岔路口闖紅燈者，
    處新臺幣1,800 元以上5,400 元以下罰鍰；又汽車駕駛人駕
    駛汽車違反道路交通管理處罰條例第53條規定者，除應依該
    條所規定之罰鍰處罰外，並記違規點數3 點，道路交通管理
    處罰條例第53條第1 項、第63條第1 項第3 款分別定有明文
    。
四、經查：
    (一)異議人對於其於前揭時間，曾駕駛上開車輛，行經臺北市
      ○○路、復興南路設有燈光號誌管制之交岔路口之事實並
      不爭執，且有舉發照片2 張在卷可稽，足信此情屬實。又
      據該路口闖紅燈自動拍攝儀器所攝得之照片以觀，異議人
      駕車行經該交岔路口時，其行車方向所屬之路口燈光號誌
      已顯示為紅燈，車輛遇此號誌均應停車而不得再為通行前
      進，惟異議人駕駛之車輛仍於紅燈亮起1. 4秒後超越停止
      線，感應線圈因感受輾壓，前開儀器乃經啟動拍下卷附第
      1 張舉發照片，其後異議人仍以時速38公里之速度駕車前
      進，該儀器遂於紅燈亮起後3.2 秒再次攝得第2 張舉發照
      片，此觀該等照片上顯示「R014」、「R032」、「V ＝38
      」等數字自明，其所代表涵義更屬本院職務上已知之事項
      。準此，異議人駕駛上開車輛既在有燈光號誌管制之交岔
      路口，於紅燈亮起時未停於禁制標線之停止線後方，甚另
      存有繼續向前行駛跨越停止線，直至完全越過交岔路口之
      舉措，自屬闖越紅燈管制路口之違規駕駛行為無疑。
    (二)異議人雖辯稱唯恐緊急煞車將遭後車追撞，始未停止，採
      證照片上未攝得該車，推測其係緊急煞車；復因右側有其
      他車輛，故於闖越路口時降低車速云云。惟依採證照片所
      示，異議人車輛後方並無其他車輛跟隨行駛，縱其所言為
      真，則後車既得於停止線前煞車，何來異議人所稱因後車
      緊跟如煞停恐遭追撞之急迫情形，異議人所辯悖於經驗及
      論理法則，尚難採信。另對照上開2 張照片，異議人所指
      路口右側車輛位置事實上並無明顯變動，僅在第2 張照片
      即異議人車輛已闖越路口時，該車方有準備左轉之打燈動
      作，惟無論如何，此與本件異議人有無闖越紅燈之違規行
      為判斷本即無涉，同仍不足憑為異議人有利之認定。
    (三)本件異議人不否認該路段燈號標誌轉變中確有黃燈燈號之
      顯示，則異議人行駛而至見及黃燈閃爍時，理應知悉數秒
      之後即將轉變為紅燈，卻仍不予減速，而於紅燈亮起時以
      每小時38公里之速度行駛過上開交岔路口，難謂非故意闖
      越該處交岔路口之紅燈。退而言之，縱使異議人斯時真因
      未施予足夠注意而忽略號誌轉變之事實，而非故意闖越該
      處交岔路口顯示之紅燈，惟參照舉發照片所示之當日路口
      情形，辛亥路口兩側至少共在3 處分別設有行車燈光號誌
      ，異議人駕駛路線之上縱因行道樹冠出現部分死角，衡情
      此亦絕無可能形成完全阻擋行進視線，導致異議人當下對
      所有號誌之顯示狀況均無法加以判讀且一再持續之嚴重障
      礙，異議人斯時既仍有諸多可能注意燈號之轉變情形，其
      竟仍生此等疏忽，參照行政罰法第7 條第1 項，異議人亦
      應為其過失之行為擔負其責之規定，異議人對其所駕自小
      客車闖越紅燈號誌管制交岔路口之違規行為，自仍屬有責
      ，且憑其智識經驗對此復存預見可能，異議人要無理由辯
      稱對違規闖越紅燈此節全無過失。
五、綜上所述，本件異議人確曾於前揭時、地，有「駕車行經有
    燈光號誌管制之交岔路口闖紅燈」之違規行為，事證明確。
    原處分機關審酌違規相關情節，援引道路交通管理處罰條例
    第53條第1 項、第63條第1 項第3 款，與道路交通管理事件
    統一裁罰基準表所示，認異議人存有本件違規行為，裁處異
    議人罰鍰2,700 元，並記違規點數3 點，核無違誤或不當可
    言，本件異議為無理由，應予駁回。
據上論斷，應依道路交通案件處理辦法第19條，裁定如主文。
中    華    民    國    99    年    7     月    20    日
                  交通法庭    法  官  盧軍傑
上列正本證明與原本無異。
如不服本裁定，應於裁定送達後五日內敘明抗告理由，向本院提
出抗告狀。
                              書記官  周玉茹
中    華    民    國    99    年    7     月    23    日

司法院資訊處製作；財團法人民間司法改革基金會備份。
